臺灣臺北地方法院民事判決　　　　　　 93年度重勞訴字第7號
原　　　告　乙○○　　台北市○○街二十巷三十七號二樓
訴訟代理人　陳婉瑩
　　　　　　景熙焱律師
被　　　告　遠森網路科技股份有限公司
法定代理人　甲○○
訴訟代理人　李復甸律師
複代理人　　林上鈞律師
上列當事人間給付殘廢補助金等事件，本院於民國94年4月25日
言詞辯論終結，判決如下：
    主  文
被告應給付原告美金壹萬捌仟零肆元捌角，及自民國93年4月22
日起至清償日止，按年息百分之五計算之利息。
原告其餘之訴駁回。
訴訟費用由被告負擔十分之一，餘由原告負擔。
本判決第一項於原告以新台幣貳拾萬元供擔保後，得假執行。但
被告以新台幣陸拾萬元為原告預供擔保，得免為假執行。
原告其餘假執行之聲請駁回。
    事實及理由
甲、程序方面：原告起訴時主張依被告間之僱傭契約關係，請求
    被告給付原告殘廢補助金及加班工資，於起訴狀繕本送達被
    告後，於93年8月16日言詞辯論期日，追加備位之訴，主張
    依民法總則施行法第15條規定，請求被告給付原告殘廢補助
    金及加班工資，查原告起訴及追加部分，均係主張被告有給
    付原告殘廢補助金及加班工資之義務，是原告主張之基礎事
    實同一，依民事訴訟法第255條第1項第2款規定，原告追加
    備位之訴，應予准許。
乙、實體方面：
壹、先位部分：
一、原告主張：原告自90年3月17日起至91年2月11日止，受僱於
    被告營運之國盛輪，擔任大管輪職務，每月薪資美金4465元
    ，折合每日美金148.83元，每小時工資為美金18.6元。91年
    1月間，輪上實習生賈運釗在機艙樓梯上突然發病，即將墜
    落50公尺之艙底，在危險之際，原告為搶救賈運釗，用力將
    其抱住，阻止其下墜並狂呼救人而致眼壓升高，雖經當地眼
    科發現情況嚴重，需轉往設備較佳之專科治療，惟被告僱用
    之船長楊根黃不准原告治療，致原告眼睛因未及時治療傷害
    視神經，原告二年來用各種方法治療均告無效，致現右眼已
    失明，左眼視力剩下0.2。被告應依船員法第44條及勞工保
    險條例規定，發給第8級殘廢等級補償金360日薪津，第11級
    殘廢等級補償金160日之薪津，並應依船員僱佣契約第30條
    規定，加發第8級殘廢補助金370日之薪津及第11級殘廢補助
    金260日之薪津，合計1150日之薪津為美金171154元，另應
    依船員定期僱佣契約第17條規定，給付原24個月薪津（91年
    2月12日起至93年2月11日止）美金107160元。又被告原規定
    機艙工作時間週一至週五為每日上午8時至12時，下午1時30
    分至5時30分，每日工作8小時，星期六為上午8時至12時共4
    小時，合計每週工作時間為44小時，惟被告要求原告每週六
    、日仍須工作8小時，每週超時工作12小時，原告服務期間
    共42週（自90年3月24日起至91年1月6日），超時合計484小
    時，被告應發給原告超時加班工資美金18004.8元。查被告
    為國盛輪之真正所有人，該船既由被告經營，當然須僱傭船
    員，足認兩造間有僱傭關係，爰依僱傭契約關係，請求被告
    給付殘廢補助金及超時加班工資。而聲明：被告應給付原告
    美金189159元，及自起訴狀繕本送達翌日起至清償日止，按
    年息百分之五計算之利息，並願供擔保聲請宣告假執行。
二、被告則以：被告並非原告僱主等語，資為抗辯。而聲明：原
    告之訴及假執行之聲請均駁回，如受不利判決，願供擔保請
    准宣告免為假執行。
三、原告主張原告之船員離職單記載船名為國盛輪，國盛輪之船
    舶航行及機艙值班表上註明遠森網路科技股份有限公司（下
    稱遠森公司），船長楊根黃於偵訊時亦自承受被告僱傭，依
    被告於網站上之登載，被告經營之船隊包括巴拿馬籍之國盛
    輪，即國盛輪為權益國籍船，被告為經營國盛輪而須僱佣船
    員，足認兩造間有僱佣關係，並提出船員離職單、台灣台北
    地方法院檢察署92年度偵字第24416號不起訴處分書、國盛
    輪船員名單、船舶航行及機艙值班表、網頁為證（見本院卷
    第22至32頁）。被告則否認兩造間有僱傭關係存在。查原告
    係於90年4月23日與遠東巴拿馬公司訂立船員定期僱佣契約
    ，被告則列為代理人，被告並以代理人身份，將該船員定期
    僱佣契約送交交通部核定，有交通部所附船員定期僱佣契約
    為證（見本院卷第64至68頁）。證人即被告公司人事主任吳
    鴻儀亦到庭證稱：被告公司有代理巴拿馬籍的國盛輪，是船
    務代理，當時缺大管輪，透過朋友介紹找到原告，當時有告
    訴他是巴拿馬籍的，他也知道是外籍船不用扣稅，他有交給
    我們巴拿馬輪機長的執照，有庭呈之巴拿馬輪機長執照為證
    ，本國籍船員到外籍船工作，都需要經過交通部報備，系爭
    契約書是依照交通部的規定，在船員上、下船的時候要報備
    的，因為原告當時在船上，所以經過原告同意，由我代理填
    寫系爭契約，資料是由原告傳真或是他家屬拿過來的，印章
    是原告家屬拿過來的如果沒有原告提供的資料，我們不可能
    知道如何填寫等語。則被告既以遠東巴拿馬公司之代理人之
    身分，與原告簽立船員定期僱佣契約，應認僱傭關係存在原
    告與遠東巴拿馬公司之間，此與國盛輪為權益國籍船，經營
    者為被告無涉，自不能以被告於網站上登載經營船隊包括國
    盛輪，國盛輪之船舶航行及機艙值班表上記載遠森公司，遽
    認僱傭關係存在原告與被告之間。至台灣台北地方法院檢察
    署92年度偵字第24416號不起訴處分書，僅認定楊根黃為國
    盛輪船長，就原告與被告間之僱傭關係，並未為實質認定，
    原告執此主張僱傭關係存在兩造之間，並不可取。
四、至原告先位部分雖否認該船員定期僱佣契約真正，辯稱其上
    簽名及印文均非原告授權其妻陳婉瑩所為等語。查原告之妻
    陳婉瑩固到庭證稱：不清楚系爭船員定期僱佣契約，亦未交
    付印章予被告公司等語。惟原告有將近三十年於國內外輪船
    擔任輪機長之經歷，並曾交付巴拿馬輪機長執照予被告公司
    ，有證人吳鴻儀所提原告之履歷表及巴拿馬輪機長執照影本
    為證（見本院卷第109至112頁），原告對上開文書之真正並
    不爭執，足認依原告多年經歷，原告本知悉至國盛輪任職，
    即須依船員法第12條規定，簽立須經交通部核定之船員定期
    僱佣契約，且由原告提供巴拿馬輪機長執照等個人資料予被
    告公司，被告辯稱原告知悉為外僱船員，且同意授權被告填
    載系爭船員定期僱佣契約，應為可取。
五、查被告與原告間並無僱傭契約關係，已如前述，從而，原告
    依僱傭契約關係，請求被告給付殘廢補助金及超時加班工資
    美金189159元，及自起訴狀繕本送達翌日起至清償日止，按
    年息百分之五計算之利息，洵屬無據，應予駁回。
貳、備位部分：
一、原告主張：原告自90年3月17日起至91年2月11日止，在國盛
    輪擔任大管輪職務，被告並代理遠東巴拿馬公司與原告訂立
    船員定期僱佣契約，91年1月份原告執行職務期間，輪上實
    習生賈運釗在機艙樓梯上突然發病，即將墜落50公尺之艙底
    ，在危險之際，原告為搶救賈運釗，用力將其抱住，阻止其
    下墜並狂呼救人而致眼壓升高，雖經當地眼科發現情況嚴重
    ，需轉往設備較佳之專科治療，惟船長楊根黃不准原告治療
    ，致原告眼睛因未及時治療傷害視神經，原告二年來用各種
    方法治療均告無效，致現右眼已失明，左眼視力剩下0.2。
    原告得依船員法第44條及勞工保險條例規定，請求發給第8
    級殘廢等級補償金360日薪津，第11級殘廢等級補償金160日
    之薪津，並依船員僱佣契約第30條規定，請求加發第8級殘
    廢補助金370日之薪津及第11級殘廢補助金260日之薪津，合
    計1150日之薪津為美金171154元，另依船員定期僱佣契約第
    17 條規定，請求給付原24個月薪津（91年2月12日起至93年
    2 月11日止）美金107160元。又原告執行職務期間，原規定
    機艙工作時間週一至週五為每日上午8時至12時，下午1時30
    分至5時30分，每日工作8小時，星期六為上午8時至12時共4
    小時，合計每週工作時間為44小時，惟原告實際每週六、日
    仍須工作8小時，每週超時工作12小時，原告服務期間共42
    週（自90年3月24日起至91年1月6日），超時合計484小時，
    得請求發給超時加班工資美金18004.8元。爰依民法總則施
    行法第15條規定，請求被告應給付原告美金189159元，及自
    起訴狀繕本送達翌日起至清償日止，按年息百分之五計算之
    利息，並願供擔保聲請宣告假執行。
二、被告則否認原告有殘廢補助金及加班費請求權等語，資為抗
    辯。而聲明：原告之訴及假執行之聲請均駁回，如受不利判
    決，願供擔保請准宣告免為假執行。
三、按未經認許其成立之外國法人，以其名義與他人為法律行為
    者，其行為人就該法律行為，該外國法人負連帶責任，民法
    總則施行法第19條定有明文。查本件被告係以遠東巴拿馬公
    司之代理人之身分，與原告簽立船員定期僱佣契約，被告並
    以代理人身份，將該船員定期僱佣契約送交交通部核定，已
    如前述（見本院卷第64至68頁）。兩造對於遠東巴拿馬公司
    為未經認許其成立之外國法人，並不爭執，被告既以遠東巴
    拿馬公司代理人名義，與原告簽立船員定期僱佣契約，原告
    主張被告應依民法總則施行法第19條規定，就該船員定期僱
    佣契約，負連帶責任，自屬有據。
四、原告主張91年1月份原告執行職務期間，輪上實習生賈運釗
    在機艙樓梯上突然發病，即將墜落50公尺之艙底，在危險之
    際，原告為搶救賈運釗，用力將其抱住，阻止其下墜並狂呼
    救人而致眼壓升高，雖經當地眼科發現情況嚴重，需轉往設
    備較佳之專科治療，惟船長楊根黃不准原告治療，致原告眼
    睛因未及時治療傷害視神經，原告二年來用各種方法治療均
    告無效，致現右眼已失明，左眼視力剩下0.2等情，被告則
    否認原告雙眼之傷害是因執行職務所致。查原告主張因執行
    職務致雙眼受傷，固經原告提出海員體格檢查表、91年2月8
    日南非醫師出具之醫療請求單、行政院退除役官兵輔導委員
    會台北榮民總醫院（下稱榮總）眼科病歷紀錄、國軍松山醫
    院診斷證明書為證（見台北簡易庭卷第7至17頁）。榮總醫
    院並認為依南非醫院病歷及轉診函所述，原告所患為隅角狹
    窄性青光眼，情緒激動可能誘發急性發作，急性發作時，若
    不處理可能導致視神經萎縮，有榮總醫院函可稽（見本院卷
    第116頁）。足認原告於91年2月國盛輪航至南非期間，確實
    患有隅角狹窄性青光眼，且可能是情緒激動所致。惟原告主
    張係因91年1月間為搶救輪上實習生賈運釗，情緒激動下導
    致眼壓升高，惟船長楊根黃不准原告治療，才引發青光眼等
    情，為被告所否認，原告就此亦不能舉證以實其說，且原告
    自承91年2月8日於南非就醫後，於91年2月11日即離船，迄
    91年6月才再至信和美眼科看診，則原告於該4個期間，未自
    行就醫治療，亦難以原告4個月後眼睛之傷害，遽認係執行
    職務所致。從而，原告依船員法第44條及勞工保險條例規定
    ，請求第8級殘廢等級補償金360日薪津，第11級殘廢等級補
    償金160日薪津，並依船員僱佣契約第30條規定，請求加發
    第8級殘廢補助金370日薪津及第11級殘廢補助金260日薪津
    ，另依船員定期僱佣契約第17條規定，請求給付24個月薪津
    云云，均不可取。
五、原告另主張其執行職務期間，原規定機艙工作時間週一至週
    五為每日上午8時至12時，下午1時30分至5時30分，每日工
    作8小時，星期六為上午8時至12時共4小時，合計每週工作
    時間為44小時，並提出工作時間表為證（見台北簡易庭卷第
    18頁），被告對此並不爭執，自堪信為真實。至原告主張其
    實際每週六、日仍須工作8小時，每週超時工作12小時，原
    告服務期間共42週（自90年3月24日起至91 年1月6日），超
    時合計484小時如附件所示等情，則為被告所否認。查原告
    主張其實際每週六、日仍須工作8小時，並提出90年12月份
    及91年1月份之機艙工作月報表為證（見本院卷第170至176
    頁）。被告則否認上開機艙工作月報表之真正，並辯稱原告
    未證明於其他月份亦於週六、日加班云云。查依上開機艙工
    作月報表所載，原告確實於90年12月及91年1月份之週六、
    日均有工作，原告主張自90年3月17日起至91年2月10日止，
    在國盛輪任職期間，於週六、日均如常工作如附件所示，與
    常情自不相違。且被告既以遠東巴拿馬公司代理人名義，與
    原告簽立船員定期僱佣契約，被告自能取得原告任職期間之
    工作紀錄，被告無正當理由未提出原告之工作紀錄以實其說
    ，原告主張自90年3月17日起至91年2月10日止，在國盛輪任
    職期間，於週六、日均超時工作，超時合計484小時如附件
    所示，應為可取。又原告主張其每月薪資美金4465元，折合
    每日美金148.83元，每小時工資為美金18.6元，被告對此並
    不爭執，以此計算，原告主張得請求超時加班工資美金1800
    4.8元（484×18.6×2＝18004.8），應為可取。
六、查本件被告應依民法總則施行法第19條規定，就原告與遠東
    巴拿馬公司簽立之船員定期僱佣契約，負連帶責任，而原告
    得請求超時加班工資美金18004.8元，已如前述。從而，原
    告民法總則施行法第15條規定，請求被告給付原告美金1891
    59元，及自起訴狀繕本送達翌日即93年4月22日起至清償日
    止，按年息百分之五計算之利息，洵屬有據，應予准許，逾
    此部分之請求，為無理由，應予駁回。
七、假執行之宣告：兩造陳明願供擔保，聲請宣告假執行或免為
    假執行，經核原告勝訴部分，合於法律規定，爰分別酌定相
    當之擔保金額宣告之；原告其餘假執行之聲請，因訴之駁回
    而失所依據，不予准許。
丙、結論：原告先位之訴為無理由，備位之訴一部有理由，一部
    無理由，依民事訴訟法第79條、第390條第2項、第392條第
    2項，判決如主文。
中　　華　　民　　國　　94　　年　　5　　月　　19　　日
                    勞工法庭    法　官　李慈惠
以上正本係照原本作成
如對本判決上訴，須於判決送達後20日內向本院提出上訴狀
中　　華　　民　　國　　94　　年　　5　　月　　19　　日
                    　　　　　　書記官　林秀娥
附錄
民事訴訟法第392條
法院得宣告非經原告預供擔保，不得為假執行。
法院得依聲請或依職權，宣告被告預供擔保，或將請求標的物提
存而免為假執行。
依前項規定預供擔保或提存而免為假執行，應於執行標的物拍定
、變賣或物之交付前為之。
